【裁判字號】    95,勞訴,186
【裁判日期】    951031
【裁判案由】    損害賠償
【裁判全文】
臺灣臺北地方法院民事裁定             95年度勞訴字第186號
原      告  中華航空股份有限公司
法定代理人  戊○○
訴訟代理人  乙○○
被      告  丁○○
            丙○○
            甲○○
共      同
訴訟代理人  徐松龍律師
上列當事人間請求損害賠償事件，本院裁定如下：
    主  文
本件移送臺灣嘉義地方法院。
    理  由
一、按訴訟之全部或一部，法院認為無管轄權者，依原告聲請或
    依職權以裁定移送其管轄法院，民事訴訟法第28條第1 項定
    有明文。
二、其次，同法第12條規定：「因契約涉訟者，如經當事人定有
    債務履行地，得由該履行地之法院管轄。」，此乃民事訴訟
    法關於因契約涉訟之特別審判籍規定；惟當事人間關於債務
    履行地之約定，雖不以書面或明示為必要，即言詞或默示為
    之，亦非法所不許，但仍必須當事人間有約定債務履行地之
    意思，始有該條之適用。又管轄權之有無，固應依原告主張
    之事實，按諸法律關於管轄之規定而為認定，與其請求是否
    成立無涉，且管轄權之有無，為受訴法院應依職權調查之事
    項，惟當事人對此訴訟成立要件仍負有提出證據資料之責任
    。
三、按所謂債務履行地，乃專指當事人以契約訂定之清償地而言
    ，不包括民法第314 條所定清償地在內。經查，原告固然主
    張其係依民事訴訟法第12條之規定，向債務履行地所在之本
    院提起訴訟等語，惟就此並未提出相關證據以為佐證。況觀
    諸原告所提出由被告簽署之承諾書、機師工作申請表等書件
    內容（見本院臺北簡易庭95年度北勞調字第152 號卷第11、
    52頁），均無任何關於原告所述兩造有約定「債務履行地」
    之記載。至於原告所指被告係在原告台北松山訓練區受訓，
    將來亦係以台北為基地執行職務乙節，更未見原告就此提出
    相關證據資料以供本院調查；何況，台北基地僅係被告機師
    受訓地點之一，在將來受訓完成、原告正式聘用被告後，被
    告履行勞務之地點是否仍在原告台北基地，單以原告所為陳
    述，顯難予以認定。綜此，原告主張兩造間契約訂有債務履
    行地，且履行地係在台北乙節，洵不足採。
四、卷查，本件被告住所地均位於嘉義，業經原告在起訴狀記載
    綦詳，是依民事訴訟第1 條第1 項前段規定，自應由臺灣嘉
    義地方法院管轄。玆原告向無管轄權之本院起訴，顯係違誤
    。
五、依職權將本件移送該管轄法院。
六、依首開法條裁定如主文。
中    華    民    國    95    年    10    月    31    日
                  勞工法庭    法  官  賴錦華
以上正本係照原本作成
如對本裁定抗告須於裁定送達後10日內向本院提出抗告狀，並繳
納抗告費新臺幣1,000元
中    華    民    國    95    年    10    月    31    日
                              書記官  林桂玉


司法院資訊處製作；財團法人民間司法改革基金會備份。
